臺灣雲林地方法院刑事判決
110年度金簡上字第4號
上  訴  人  臺灣雲林地方檢察署檢察官
被      告  何明達


上列上訴人因被告違反洗錢防制法案件，不服本院110年度虎金
簡字第5號民國110年9月28日第一審判決（聲請簡易判決處刑書
及併辦意旨案號：110年度偵字第2606、2737、3837、4293、501
3號），提起上訴，另經檢察官移送併辦（移送併辦案號：111年
度偵字第98號），本院管轄之第二審合議庭判決如下：
    主  文
原判決撤銷。
丙○○幫助犯洗錢防制法第十四條第一項之洗錢罪，處有期徒刑肆
月，併科罰金新臺幣壹萬元，罰金如易服勞役，以新臺幣壹仟元
折算壹日。未扣案之犯罪所得新臺幣壹萬元沒收，於全部或一部
不能沒收或不宜執行沒收時，追徵其價額。
    事  實
丙○○因向鍾岳錡(業經原審判決確定)借款新臺幣（下同）1萬元
無力償還，鍾岳錡竟提議由丙○○提供金融帳戶之存摺、金融卡及
密碼予鍾岳錡轉賣，以此做為抵銷借款之代價。丙○○具有相當程
度之智識及社會經驗，自可預見將金融機構帳戶之存摺、金融卡
及密碼提供他人使用，恐遭他人利用作為遂行財產犯罪之人頭帳
戶，供為取得及提領特定犯罪所得，並將該犯罪所得轉出，製造
金流斷點，藉此掩飾、隱匿犯罪所得。詎丙○○竟基於縱使帳戶供
作詐欺取財、洗錢犯罪所用，亦不違反本意之幫助詐欺取財及幫
助洗錢之不確定故意，於民國109年8月間某日，在雲林縣○○鎮○○
00號之福懋加油站，將華南商業銀行帳號000-0000000000000000
號帳戶（下稱華銀帳戶）之存摺、金融卡及密碼交付鍾岳錡，鍾
岳錡旋在雲林縣斗南鎮某洗車場，將華銀帳戶之存摺、金融卡及
密碼交付自稱「李建成」之真實姓名年籍均不詳之人，該帳戶隨
即流入詐欺集團成員掌控並持以使用（無證據證明丙○○知悉詐欺
集團成員為3人以上，亦無證據證明該集團成員有未滿18歲之人
），而以此方式幫助他人詐欺取財及洗錢。嗣詐欺集團成員取得
華銀帳戶之存摺、金融卡及密碼後，即與其他成員意圖為自己不
法之所有，共同基於詐欺取財及洗錢之犯意聯絡，以如附表所示
方式向己○○、丁○○、甲○○、辛○○、壬○○、子○○、癸○○、庚○○及丑
○○等人施用詐術，致己○○、丁○○、甲○○、辛○○、壬○○、子○○、癸○○、庚○○及丑○○等人陷於錯誤，而依指示匯款至華銀帳戶內得手
，並以此方式致難以追查詐欺所得款項之去向而掩飾、隱匿犯罪
所得。嗣己○○、丁○○、甲○○、辛○○、壬○○、子○○、癸○○、庚○○及
丑○○等人發覺受騙報警，始循線查悉上情。　
    理  由
一、認定犯罪事實所憑之證據及理由：
  ㈠上開犯罪事實，業據被告丙○○於警詢、偵訊、本院準備程序
    及審理中坦承不諱（偵2606卷第15頁至第17頁、第19頁至第
    21頁；偵2737卷第19頁至第25頁；偵2606卷第349頁至第352
    頁；本院金簡上卷第77頁、第138頁），核與同案被告鍾岳
    錡於警詢、偵訊時之供述（偵2606卷第11頁至第14頁、第31
    7頁至第320頁）、證人即告訴人己○○、丁○○、甲○○、辛○○、
    壬○○、子○○、癸○○、庚○○及丑○○於警詢之證述（偵2606號卷
    第45頁至第49頁；偵2737卷第27頁至第37頁、第39頁至第49
    頁、第51頁至第53頁、第55頁至第58頁、第59頁至第60頁；
    偵3837卷第7頁至第8頁、第9頁至第10頁；偵4293卷第9頁至
    第10頁；偵5013卷第11頁至第13頁；偵98卷第9頁至第17頁
    ）情節相符，並有告訴人己○○之內政部警政署反詐騙諮詢專
    線紀錄表、臺北市政府警察局士林分局社子派出所受理詐騙
    帳戶通報警示簡便格式表（偵2606卷第69頁、第85頁）、戶
    名丙○○之華南銀行帳號000-0000000000000000號帳戶交易明
    細1份（偵2606卷第145頁）、告訴人己○○提供與「張景悅」
    之聯繫對話紀錄1份（偵2606卷第163頁至第175頁）、告訴
    人己○○提供之永豐銀行網路帳戶往來明細1紙（偵2606卷第1
    97頁）、告訴人己○○提供之法幣帳戶交易明細1份（偵2606
    卷第197頁）、戶名己○○之永豐銀行帳號000-000-0000000-0
    號帳戶存摺內頁及封面影本1份（偵2606卷第213頁至第225
    頁）、告訴人丁○○提供之存摺影本2紙（偵2737卷第63頁、
    第261頁）、告訴人丁○○提供之海佃綜活儲存款明細（偵273
    7卷第65頁、第69頁）、告訴人丁○○提供之RMIEX網站網頁照
    片1幀（偵2737卷第79頁）、告訴人丁○○提供之通訊軟體LIN
    E對話紀錄「與暱稱曦 0809」擷取照片6幀（偵2737卷第81
    頁至第91頁）、告訴人甲○○之台灣銀行頭份分行帳號000000
    000000號帳戶存摺存款歷史明細批次查詢1紙（偵2737卷第4
    6頁）、告訴人甲○○之台灣銀行六家分行帳號000000000000
    號帳戶存摺存款歷史明細批次查詢1紙（偵2737卷第47頁至
    第48頁）、告訴人甲○○提供之與「CHERRY」通訊軟體LINE對
    話紀錄擷圖3幀（偵2737卷第99頁、第131頁至第133頁）、
    告訴人甲○○提供之訂單詳情1份（偵2737卷第101頁至第113
    頁、第135頁）、告訴人甲○○提供之RMIEX網站交易紀錄1份
    （偵2737卷第115頁至第121頁）、告訴人辛○○提供之台新國
    際商業銀行帳號00000000000000號帳戶對帳單交易明細1份
    （偵2737卷第149頁）、告訴人辛○○提供之LINE對話紀錄「D
    AVID」擷圖1份（偵2737卷第153頁至第176頁）、告訴人壬○○提供之存摺影本1紙（偵2737卷第181頁）、告訴人壬○○提
    供之暱稱「Siting Chen（Anni）」之臉書資料擷取圖片2幀
    （偵2737卷第183頁）、告訴人壬○○提供之暱稱「Siting Ch
    en（Anni）」之LINE對話紀錄擷取圖片12幀（偵2737卷第18
    5頁）、告訴人壬○○提供之交易證明翻拍手機照片6幀（偵27
    37卷第197頁至第113頁）、告訴人子○○提供之交易結果擷取
    圖片1幀（偵3837卷第28頁）、戶名癸○○之台灣企銀帳號000
    00000000號活期儲蓄存款存摺封面及內頁影本１份（偵4293
    卷第41頁至第44頁）、告訴人癸○○與暱稱「思穎」之通訊軟
    體LINE對話紀錄擷取圖片24幀（偵4293卷第45頁至第67頁）
    、告訴人庚○○提供之RMIEX網路擷取圖片4偵（偵5013卷第45
    頁至第46頁）、告訴人庚○○提供與暱稱「Alani」之通訊軟
    體LINE對話紀錄擷取圖片3幀（偵5013卷第47頁至第49頁）
    、告訴人庚○○提供之帳戶往來明細擷取圖片1幀（偵5013卷
    第52頁）、華南商業銀行股份有限公司109年11月26日營清
    字第1090033879號函1紙暨所附開戶資料及帳戶交易明細1份
    （偵98卷第147頁至第157頁）、綽號「芸芸」女子LINE大頭
    貼照片1幀（偵98卷第142頁）、帳戶個資檢視1份（偵98卷
    第27頁至第30頁）、被害人受騙紀錄一覽表1份（偵98卷第3
    1頁至第35頁）、RMIEX虛擬貨幣投注資料照片15幀（偵98卷
    第135頁至第142頁）、興業理財通資料照片7幀（偵98卷第1
    43頁至第146頁）、戶名丙○○之華南商業銀行股份有限公司1
    10年1月14日營清字第1100001257號函1紙暨所附戶名丙○○、
    帳號000000000000號帳戶基本資料及帳戶往來明細1份（偵2
    737卷第203頁至第215頁）、戶名丙○○之華南商業銀行股份
    有限公司109年12月3日營清字第1090034751號函1紙暨所附
    戶名丙○○、帳號000000000000號帳戶基本資料及帳戶往來明
    細1份（偵3837卷第41頁至第49頁）、華南商業銀行股份有
    限公司110年3月19日營通字第1100008107號函1紙暨所附戶
    名丙○○、帳號000000000000號帳戶基本資料及帳戶往來明細
    1份（偵4293卷第13頁至第23頁）、華南商業銀行股份有限
    公司110年3月5日營清字第1100006490號函1紙暨所附戶名丙○○、帳號000000000000號帳戶各類業務資料及帳戶往來明細
    1份（偵5013卷第21頁至第28頁）等在卷可憑，足認被告之
    自白與事實相符，可以採信。
  ㈡綜上所述，被告提供上開金融帳戶而幫助詐欺取財、幫助洗
    錢等犯行，事證明確，應依法論科。
二、論罪科刑：　　
  ㈠刑法上之幫助犯，係指以幫助之意思，對於正犯資以助力，
    而未參與實施犯罪之行為者而言。被告雖將其所有上開金融
    帳戶之存摺、金融卡及密碼交給他人使用，容任他人以之做
    為詐欺取財及洗錢之工具，然因無證據證明其有參與詐欺取
    財、洗錢行為之構成要件行為，僅得認定其係基於幫助他人
    詐取財物及幫助他人洗錢之犯意，而為構成要件以外之行為
    ，應僅該當於詐欺取財罪及洗錢罪之幫助犯。是核被告所為
    ，係犯刑法第30條第1項前段、洗錢防制法第14條第1項之幫
    助洗錢罪，及刑法第30條第1項前段、第339條第1項之幫助
    犯詐欺取財罪。
　㈡被告以一提供本案帳戶之行為，幫助詐騙集團成員詐騙告訴
    人己○○等9人，侵害其等財產法益，並同時掩飾、隱匿詐騙
    所得款項去向，係以一行為觸犯數個基本構成要件相同之幫
    助詐欺取財、幫助洗錢罪名，為想像競合犯，依刑法第55條
    前段之規定，從一重之幫助一般洗錢罪論處。
　㈢刑之減輕事由：
　  ⒈被告基於幫助詐欺取財及洗錢之不確定故意，參與構成要
      件以外之行為，為幫助犯，爰依刑法第30條第2項規定，
      依正犯之刑減輕之。
　  ⒉洗錢防制法第16條第2項規定：「犯前二條之罪，在偵查或
      審判中自白者，減輕其刑。」被告就上開幫助洗錢之犯罪
      事實，於偵查及審理時均坦承不諱，應依上開規定減輕其
      刑，並與前開幫助犯所減輕之刑遞減輕之。
　㈣聲請簡易判決處刑書雖未載明被告幫助詐欺告訴人丑○○之犯
    罪事實（即臺灣雲林地方檢察署檢察官111年度偵字第98號
    移送併辦部分），惟該部分犯行與已敘及部分，有想像競合
    犯之裁判上一罪關係，為聲請簡易判決處刑效力所及，本院
    自應併予審理。
  ㈤原審認被告罪證明確，而為論罪科刑，固非無見。惟查：⒈被
    告交付本案帳戶後，除幫助詐欺集團成員詐欺如附表編號1
    至8所示之被害人外，亦同時幫助詐欺集團成員詐取告訴人
    丑○○之財物（此部分乃檢察官提起上訴理由並經檢察官移送
    併辦），足見被告之量刑基礎已有變更，原審判決未及審酌
    被告此部分犯罪事實，尚有未洽；⒉本件原審未就被告免除1
    萬元債務之犯罪所得宣告沒收及追徵其價額，亦有未合，是
    原判決既有上開不當之處，應由本院管轄之第二審合議庭予
    以撤銷改判。
  ㈥審酌被告無犯罪前科之素行，有其臺灣高等法院被告前案紀
    錄表1張在卷可參；其為圖1萬元之債務免除，而將金融帳戶
    交付同案被告鍾岳錡轉交給不詳人士使用，助長詐欺集團遂
    行財產犯罪，使無辜民眾受騙而受有財產上損害，所為實有
    不該，惟念及其能坦承犯行，態度尚可，兼衡其自述高中畢
    業之智識程度，做運輸業、月入約3萬多元、與母親同住等
    家庭生活及經濟狀況（金簡上卷第154頁），及其犯罪之動
    機、目的、手段、告訴人所受損害，及尚未與告訴人達成和
    解、賠償告訴人損害等一切情狀，量處如主文所示之刑，並
    就所處罰金刑諭知易服勞役之折算標準。
三、被告自承因提供本案帳戶，而向同案被告鍾岳錡抵銷1萬元
    之債務等語（偵2606卷第350頁；本院金簡上卷第154頁），
    核與同案被告鍾岳錡之供述相符（偵2606卷第318頁），故
    可認定被告確實取得免除1萬元債務之利益，屬其犯罪所得
    ，爰依刑法第38條之1第1項規定宣告沒收，並依刑法第38條
    之1第3項規定，諭知於全部或一部不能沒收或不宜執行沒收
    時，追徵其價額。
據上論斷，應依刑事訴訟法第455條之1第1項、第3項、第369條
第1項前段、第364條、第299條第1項前段，判決如主文。
本案經檢察官戊○○、乙○○聲請簡易判決處刑及移送併辦，檢察官
陳淑蓉提起上訴，檢察官吳文城移送併辦，檢察官魏偕峯到庭執
行職務。
中　　華　　民　　國　　111 　年　　3 　　月　　17　　日
                  刑事第四庭  審判長法  官  許佩如
　　　　　　　　　
　　　　　　　　　　　              法  官  廖奕淳
　　　　　　　　　　　　　　　　　　
　　　　　　　　　　　              法  官  黃玥婷
以上正本證明與原本無異。
不得上訴。 
                                    書記官  陳玫燕
中　　華　　民　　國　　111 　年　　3 　　月　　17　　日
附錄本案論罪科刑法條全文：
中華民國刑法第30條 
幫助他人實行犯罪行為者，為幫助犯。雖他人不知幫助之情者，
亦同。
幫助犯之處罰，得按正犯之刑減輕之。

中華民國刑法第339條
意圖為自己或第三人不法之所有，以詐術使人將本人或第三人之
物交付者，處五年以下有期徒刑、拘役或科或併科五十萬元以下
罰金。
以前項方法得財產上不法之利益或使第三人得之者，亦同。
前二項之未遂犯罰之。

洗錢防制法第14條
有第二條各款所列洗錢行為者，處七年以下有期徒刑，併科新臺
幣五百萬元以下罰金。
前項之未遂犯罰之。
前二項情形，不得科以超過其特定犯罪所定最重本刑之刑。

附表：
編號 告訴人 詐騙方法 匯款時間、地點 匯入帳戶  匯款金額（新臺幣）   1 己○○ 某不詳詐欺集團成員於109年6月15日某時許，佯以化名「張景悅」結識己○○，嗣陸續向己○○佯以RMIEX軟體購買數字貨幣為由，致己○○陷於錯誤而依指示匯款。 109年9月3日21時12分許，在臺北市○○區○○○路0段000巷○00號使用網路轉帳 被告丙○○之華銀帳戶 25,000元 2 丁○○ 某詐欺集團成員於109年7月23日某時許，佯以暱稱「曦 0809」使用交友軟體結識丁○○後，再以投資為由，誘使丁○○在RMIEX網站投資，致丁○○陷於錯誤而依指示匯款。 109年9月3日23時19分許、109年9月4日20時29分許，在不詳處所 被告丙○○之華銀帳戶 30,000元 20,000元 3 甲○○ 某詐欺集團成員於不詳日期以暱稱「KeKe Lin」、「Cherry」、「Cherry.liuqin」在社群網站結識甲○○後，再以投資為由，誘使甲○○在RMIEX網站投資，致甲○○陷於錯誤而依指示匯款。 109年9月4日13時25分許、109年9月5日23時8分許、109年9月7日13時19分許、109年9月11日9時15分許， 均在甲○○位於新竹縣竹北市之住處以網路轉帳 被告丙○○之華銀帳戶 2,888元 16,897元 100,009元 20,009元 4 辛○○ 某詐欺集團成員於109年7月31日某時許，以暱稱「David」使用交友軟體結識辛○○後，再以投資為由，誘使辛○○在RMIEX網站投資，致辛○○陷於錯誤而依指示匯款。 109年9月7日21時28分許，在不詳處所 被告丙○○之華銀帳戶 3,000元 5 壬○○ 某詐欺集團成員於109年8月11日以暱稱「Siting Chen(Anni)」、在臉書結識壬○○後，再以投資為由，誘使壬○○在Testlight網站投資，致壬○○陷於錯誤而依指示匯款。 109年9月14日16時16分許，109年9月16日10時23分許，在不詳處所 被告丙○○之華銀帳戶 50,000元 20,000元 6 子○○ 某詐欺集團成員於109年8月1日以暱稱「真真」經由網路結識子○○後，再以投資為由，誘使子○○在RMIEX網站投資，致子○○陷於錯誤而依指示匯款。 109年9月2日23時2分許，在不詳處所 被告丙○○之華銀帳戶 10,000元 7 癸○○ 某詐欺集團成員於109年7月20日某時許，以暱稱「思穎」使用交友軟體結識癸○○後，再以投資為由，誘使癸○○在RMIEX網站投資，致癸○○茹陷於錯誤而依指示匯款。 109年9月4日21時14分許，在桃園市○○區○○路0段0000號之7-11便利商店冠興門市 被告丙○○之華銀帳戶 30,000元 8 庚○○ 某詐欺集團成員於109年8月上旬某日，以暱稱「Alani」使用交友軟體結識庚○○後，再以投資為由，誘使庚○○在RMIEX網站投資，致庚○○陷於錯誤而依指示匯款。 109年9月1日17時43分許，在不詳處所 被告丙○○之華銀帳戶 20,000元   9 丑○○ 某詐欺集團成員於109年7月下旬某日，以暱稱「芸芸」使用社群平台百度及通訊軟體LINE結識丑○○後，向丑○○佯稱買賣虛擬貨幣獲利可期云云，致丑○○陷於錯誤而依指示匯款。 109年9月1日22時6分許，在不詳處所 被告丙○○之華銀帳戶 6,000元